最高法院刑事判決　　　　　　　　　 111年度台上字第1334號
　　　　　　　　　　　　　　　　　 111年度台上字第1373號
上　訴　人　廖國淮
 
 
 
上列上訴人因違反槍砲彈藥刀械管制條例等罪案件，不服臺灣高
等法院臺南分院中華民國110 年11月25日第二審判決（110 年度
上訴字第875 、877 號，起訴案號：臺灣雲林地方檢察署107 年
度偵字第3050、3668、5961、6069、7437、7547號、107 年度少
連偵字第20、21號、108 年度偵字第786 號，追加起訴案號：同
署108 年度偵字第4074、6561、6742、7108號、109 年度偵字第
657 號），提起部分上訴，本院判決如下：
    主  文
上訴駁回。
    理  由
一、按刑事訴訟法第377 條規定，上訴於第三審法院，非以判決
    違背法令為理由，不得為之。是提起第三審上訴，應以原判
    決違背法令為理由，係屬法定要件。如果上訴理由書狀並未
    依據卷內訴訟資料，具體指摘原判決不適用何種法則或如何
    適用不當，或所指摘原判決違法情事，顯與法律規定得為第
    三審上訴理由之違法情形，不相適合時，均應認其上訴為不
    合法律上之程式，予以駁回。本件原判決認定上訴人甲○○
    有其事實欄（下稱事實欄）三之㈠至㈢所載之違反槍砲彈藥
    刀械管制條例共3 次犯行，因而維持第一審關於論上訴人犯
    行為時同條例第8 條第4 項之非法持有可發射子彈具有殺傷
    力之改造手槍3 罪（即原判決附表一編號1 至3 。依事實欄
    三之記載，依序持有丙槍、丁槍及戊槍，其中事實欄三之㈠
    部分，相競合犯非法持有子彈罪，應依想像競合之例從一重
    處斷）各處有期徒刑3 年10月，併科罰金新臺幣（下同） 5
    萬元（1 罪）、有期徒刑4 年，併科罰金5 萬元（2 罪），
    並均諭知相關沒收、罰金如易服勞役之折算標準及就罰金部
    分定應執行12萬元之部分判決，駁回上訴人就此在第二審之
    上訴。已詳細敘述所憑之證據及取捨、認定之理由。所為論
    斷，俱有卷存證據資料可資覆按，從形式上觀察，並無採證
    認事違背經驗法則、論理法則，亦無量刑職權之行使有濫用
    ，或其他違背法令之情形。
二、上訴意旨乃謂：其所犯事實欄三之㈠至㈢所示非法持有可發
    射子彈具有殺傷力之改造手槍3 罪，均係因與廖祥凱發生衝
    突，為防身而先後於民國107 年4 月12至22日間所備得，取
    得時間僅相隔數日、取得目的相同、所侵害又均屬社會法益
    ，應屬想像競合之裁判上一罪或接續犯之事實上一罪關係，
    原審論應分論併罰，自有判決不適用法則之違法等語。
三、惟查：刑法上之接續犯乃行為人之數行為，於同一或密切接
    近時、地實行，侵害同一法益，而其各行為之獨立性極為薄
    弱，依一般社會健全觀念，難以強行分開，且在刑法評價上
    ，以視為數個舉動之接續作為，合為包括之一行為，較為合
    理者而言。如行為人先後數行為，在客觀上係逐次實行，侵
    害數個同性質之法益，其每一前行為與次行為，依一般社會
    健全觀念，在時間差距上，可以分開，在刑法評價上，各具
    獨立性，每次行為皆可獨立成罪，自應按照其行為之次數，
    一罪一罰。又刑法上一行為而觸犯數罪名之想像競合犯，其
    存在之目的，在於避免對於同一不法要素予以過度評價，則
    自然意義之數行為，得否評價為法律概念之一行為，應就客
    觀構成要件行為之重合情形、主觀意思活動之內容、所侵害
    之法益與行為間之關連性等要素，視個案情節依社會通念加
    以判斷。僅於行為有局部之同一性，或其行為著手實行階段
    可認為同一者，始得認與一行為觸犯數罪名之要件相符，而
    依想像競合犯論擬。本件原判決已於理由甲、參、六、㈠中
    說明：上訴人於偵查時供稱：丙槍是伊向綽號「蕃薯」以 3
    萬元代價購得。而丁手槍是「廖昱霖」交付予伊，即卷附行
    動電話通訊監察譯文中有1 個人打電話告誡伊最近安份點不
    要持槍到外支援，當晚伊約「廖昱霖」去唱歌，「廖昱霖」
    可能覺得伊會有危險，所以就帶丁手槍交給伊，後來賴秉彰
    向伊要，伊即將丁手槍交付賴秉彰持有。又於拿到丁槍後約
    一週內，伊因對綽號「香蕉」之人說伊之狀況，「香蕉」即
    拿戊槍給伊等語。準此，上訴人以3 萬元代價購得丙槍，雖
    係因與廖祥凱發生衝突後，為防身之目的，然其於購買丙槍
    時，並無持有丁、戊槍之意，且未預期亦不知該「廖昱霖」
    、「香蕉」於數日後會分別各交付丁、戊2 支槍，是事實欄
    三之㈠至㈢部分各為完全獨立之行為，彼此之間並未具有全
    部或一部不可分割之一致性或事理上之關聯性，故上訴人並
    非基於一犯罪決意，亦非刑法上之一行為。又上開3 罪間，
    犯罪時間、地點不同，取得之對象有異，依一般社會健全觀
    念，在時間差距上可以分開，在刑法評價上各具獨立性，每
    次行為皆可獨立成罪，自應按照其行為之次數，一罪一罰。
    經核於法並無不合。上訴意旨係就原判決已說明之事項及屬
    原審採證認事職權之適法行使，持憑己見，重為爭執，與法
    律規定得為第三審上訴理由之違法情形，不相適合。其上訴
    均不合法律上之程式，應予駁回。
據上論結，應依刑事訴訟法第395 條前段，判決如主文。
中    華    民    國   111    年    3     月    10    日
                  刑事第四庭審判長法  官  林  立  華  
                                  法  官  林  瑞  斌  
                                  法  官  王  敏  慧  
                                  法  官  李  麗  珠  
                                  法  官  謝  靜  恒  
本件正本證明與原本無異
                                  書記官
中    華    民    國   111    年    3     月    14    日